臺灣臺北地方法院刑事判決　　　　　　　　　　　　九十二年度訴字第一九八五號
　　公　訴　人　臺灣臺北地方法院檢察署檢察官
　　被　　　告　乙○○
　　　　　　　　丙○○
右列被告等因違反
號），本院判決如左：
    主  文
乙○○共同行使偽造私文書，足以生損害於公眾及他人，累犯，處有期徒刑陸月，如
易科罰金，以佰元折算壹日。扣案偽造之家樺醫院醫療機構開業執照影本、各類所
得扣繳暨免扣繳憑單原本、職務證明書原本、中國國際商業銀行敦南分行存款餘額證
明書原本各壹份（附於臺灣臺北地方法院檢察署九十年度偵字第二五六三七號卷第十
、七、八、九頁）均沒收。
丙○○共同行使偽造私文書，足以生損害於公眾及他人，處有期徒刑伍月，如易科罰
金，以佰元折算壹日。扣案偽造之家樺醫院醫療機構開業執照影本、各類所得扣繳
暨免扣繳憑單原本、職務證明書原本、中國國際商業銀行敦南分行存款餘額證明書原
本各壹份（附於臺灣臺北地方法院檢察署九十年度偵字第二五六三七號卷第十、七、
八、九頁）均沒收。
    事  實
一、乙○○前因違反麻醉藥品管理條例案件，經臺灣花蓮地方法院以八十六年度易字
    第四一九號判處有期徒刑三月確定，於民國八十六年九月三十日易科罰金執行完
    畢，猶不知悔改，竟於八十九年十一月間某日，在自由時報刊登「辦證件，拿現
    金0000000000」廣告，欲價買他人證件資料，丙○○閱報後以上開行
    動電話門號與之聯繫，約定由丙○○出名辦理
    臺幣（下同）二萬元價格出賣予乙○○，二人隨即相約同年月某日在高雄市區見
    面，由丙○○提供國民
    再由乙○○偕同丙○○前往照相館拍照並代辦丙○○之
    十一月二十一日丙○○之
    必智於不詳時間、在不詳地點，以不詳方式偽造「家樺醫院及統一編號」長形印
    文及「家樺醫院統一發票專用」橢圓形印文、「家樺醫院」方形印文及該醫院前
    院長「郝志祥」簽名印文、「臺北縣政府印」公印文及臺北縣縣長「蘇貞昌」公
    印文暨該縣衛生局局長「田明輝」公印文、「中國國際商業銀行敦南分行」圓戳
    印文及該銀行人員「方金水」方形印文各一枚，分別用以偽造家樺醫院出具予丙
    ○○之八十九年度各類所得扣繳暨免扣繳憑單原本（下稱扣繳憑單）、職務證明
    書原本、家樺醫院之醫療機構開業執照影本及中國國際商業銀行敦南分行出具予
    丙○○之二十六萬五千元存款餘額證明書原本，再邀約丙○○北上，丙○○於九
    十年四月十八日上午搭乘客運北上後，乙○○將之載往臺北市○○路○段一三四
    巷七號美國在臺協會臺北辦事處前，由乙○○交付已填載丙○○任職於家樺醫院
    行政室擔任總務等不實資料並黏貼丙○○照片之美國簽證申請書，由丙○○在申
    請人簽名欄簽名後，再於當日上午九時許，持該申請書原本、
    分證原本、印有家樺醫院字樣之丙○○名片影本及前揭偽造之扣繳憑單原本、職
    務證明書原本、醫療機構開業執照影本、存款餘額證明書原本進入美國在臺協會
    臺北辦事處，交予該協會人員申請美國簽證而行使之，足以生損害於家樺醫院、
    該醫院前院長郝志祥、中國國際商業銀行、方金水、衛生機關及稅捐機關對各該
    主管事項管理之正確性，惟因美國在臺協會人員查覺有異，報警當場查獲丙○○
    ，並扣得前揭偽造之扣繳憑單原本、職務證明書原本、醫療機構開業執照影本、
    存款餘額證明書原本各一份，乙○○則乘機逃逸。
二、案經內政部警政署刑事警察局移送臺灣臺北地方法院檢察署檢察官偵查起訴。
    理  由
一、訊據被告丙○○對於與綽號「阿易」之人共同行使如事實欄所示之偽造文書犯行
    均坦認不諱，核與證人即家樺醫院現任負責人鄭吟芳警訊時證稱：我不認識丙○
    ○，家樺醫院未僱用丙○○，該醫院前院長為郝志祥，我於八十九年六月二十六
    日與郝志祥簽約買下醫院，家樺醫院未曾開出扣繳憑單、職務證明書給丙○○，
    另扣案之家樺醫院醫療機構開業執照影本不是家樺醫院的開業執照，其字號不符
    ，亦未寫出醫院病床數等語相符（見偵卷第十三頁反面至第十四頁），扣案之存
    款餘額證明書非由中國國際商業銀行敦南分行所簽發，且證明書中戳章之分行別
    中、英文名稱並不相符，判係他人偽造，亦經本院向該銀行函查明確，有該銀行
    九十三年一月三十日（九三）中敦宇第０一一號函附卷足憑（見本院卷第二四頁
    ）。此外，復有丙○○之美國簽證申請書影本、
    片影本、偽造之扣繳憑單原本、職務證明書原本、存款餘額證明書原本、醫療機
    構開業執照影本附卷可資佐證（見偵卷第五、六、十二、七、八、九、十頁），
    被告丙○○之自白核與事實相符，堪以採信。另訊之被告乙○○則矢口否認行使
    偽造文書，辯稱：伊並未刊登報紙廣告，從頭到尾沒有參與，伊非「阿易」云云
    。惟查：
（一）證人丙○○於本院審理時供稱：我不認識乙○○，乙○○說認識我，但實際上
      我不認識他，我在警察局說的「阿易」就是幫我辦證件的人，我與阿易打手機
      聯絡，但號碼我忘了，我在警察局作筆錄時說的都實在，阿易跟我見面時，自
      我介紹說他的易是容易的易，他叫我提供身分證，要辦理
      國際商銀及郵局的存摺，其他的東西是附帶的，他叫我在入出境管理局或美國
      在臺協會等，因為我是高雄人，我不太知道是哪個機關，阿易在外面等，他說
      簽證辦出來後要給我二萬元，但我還沒有拿到錢，
      辦簽證時，因我
      三個小時，就報警抓人：：，我坐尊龍客運上臺北後，有在臺北用公共電話打
      給阿易叫他帶我去辦簽證，所以我記得這個號碼，號碼是我跟警察說的等語在
      卷（見本院卷第七十至七三頁、七六至七七頁）。其警訊時則供述：我是看去
      年十一月份的自由時報分類廣告，內容是「辦證件，拿現金」，電話是000
      0000000號，經聯絡後就有一個綽號「阿易」的男子與我約在高雄市區
      ○道路邊面談等語甚詳（見偵卷第三頁反面）。查被告丙○○於本院審理時雖
      因案發過久，致未能記憶陳述以何支門號與「阿易」聯繫，惟依其在本院供述
      「我在警察局作筆錄時說的都實在」、「阿易跟我見面時，自我介紹說他的易
      是容易的易」、「我在臺北用公共電話打給阿易叫他帶我去辦簽證，所以我記
      得這個號碼，號碼是我跟警察說的」等語，已足認定登報收購證件之人，應係
      當時持用0000000000門號，且綽號「阿易」之人。
（二）查0000000000門號自八十九年七月開通起迄九十年六月止，持用人
      係甲○○，此有遠傳電信股份有限公司傳真函一紙附卷可稽（見偵卷第二七頁
      ）。經警通知甲○○，其警訊時證稱：該門號大約在八十九年底至九十年三月
      份借予我先生之胞弟乙○○使用，我本身並未刊登廣告以000000000
      0為聯絡電話等語在卷（見偵卷第二十八頁）。嗣於本院亦結證：00000
      00000電話是我申請無誤，依卷內資料，應該是二０００年七月間申請的
      沒錯，此門號我本身有在用，後來交給乙○○使用，二年之後我自己把門號退
      掉，但ＳＩＭ卡並沒有拿回來，我有打電話找乙○○，但都沒有接通，所以就
      把門號退掉，該門號沒有開機時，並無電話費，只有繳基本費，九十年三月之
      後到把該門號退掉期間，並沒有人使用該門號等語（見本院卷第六六至六九頁
      ）。核與被告乙○○偵審中坦認確於該段期間持用0000000000門號
      相符（見偵緝字第卷二四頁反面、本院卷第七八頁），由此足證八十九年底起
      至九十年六月退租為止，持用0000000000門號者確為被告乙○○，
      此外，由被告乙○○之姓氏恰為「易」字，益資證明其確為被告丙○○所指之
      「阿易」無訛。
（三）末查，被告丙○○於本院審理時雖供稱伊所指之「阿易」並非在庭之被告乙○
      ○，惟經訊「如何肯定在庭之乙○○不是阿易」，其答稱「因為我沒有什麼印
      象」（見本院卷第七三頁），堪認被告丙○○係因事隔多年，而無法指認閱報
      聯繫後甫結識之「阿易」為何人，並非猶能指認而確定被告乙○○非「阿易」
      。另被告乙○○偵審中均供稱：與丙○○係在高雄漁港碼頭工作結識之友人，
      丙○○離職後曾與之以電話聯絡聊天，並至高雄借住其住處，二人並無怨隙等
      語（見偵緝字卷第四一頁反面、本院卷第七七、七九、八十頁），惟被告丙○
      ○則供述雖曾在高雄漁港碼頭工作過一、二個星期，然沒有印象曾在該處結識
      被告乙○○，其實際上並不認識被告乙○○等語明確（見本院卷第七六、七十
      頁），苟被告乙○○、丙○○曾在高雄碼頭共事，且有電話往來借住房屋之私
      交，又無怨隙，衡情被告丙○○焉有可能於偵審中均供稱不認識被告乙○○，
      又豈有可能於警訊時供出被告乙○○持用之行動電話門號！由此堪認被告乙○
      ○之辯詞並不可採。
　綜上所述，本案事證明確，被告二人行使偽造文書之犯行均堪認定，應依法論科。
二、按刑法第二百十二條所謂「其他相類之證書」，係指關於品行能力服務相類之證
    書而言，銀行之存款餘額證明書與之性質迥異（最高法院五十七年度臺非字第九
    九號判決參照）；另扣繳憑單係扣繳單位始得製作之私文書；而醫療機構開業執
    照、員工職務證明書則分屬特許證、關於服務相類之證書；又永久機關所使用之
    「印」及機關首長所使用之「職章」均屬公印之一種，此合先敘明。本案被告等
    持偽以家樺醫院名義製作之扣繳憑單、職務證明書及醫療機構開業執照、偽以中
    國國際商業銀行敦南分行名義製作之存款餘額證明書向美國在臺協會申請美國簽
    證，使該協會有誤認被告丙○○任職於家樺醫院且存有相當款項具有資力之虞，
    亦危及衛生機關及稅捐機關對各該主管事項管理之正確性，自足以生損害於家樺
    醫院、該醫院前院長郝志祥、中國國際商業銀行、方金水及衛生機關及稅捐機關
    對各該主管事項管理之正確性。又行使影本，作用與原本相同，而偽造公印，刑
    法第二百十八條既有獨立處罰之規定，且較刑法第二百十二條之處罰為重，則於
    偽造刑法第二百十二條之文書同時偽造公印者，即難僅論以該條之罪，而置刑法
    第二百十八條較重之罪於不問，司法院大法官會議釋字第八十二號著有解釋可稽
    。核被告二人所為，均係犯刑法第二百十六條、第二百十條之行使偽造私文書罪
    ，刑法第二百十六條、第二百十二條之行使偽造特種文書罪、刑法第二百十八條
    第一項之偽造公印文罪。其等偽造「家樺醫院及統一編號」長形印文及「家樺醫
    院統一發票專用」橢圓形印文後，用以偽造扣繳憑單；又偽造「家樺醫院」方形
    印文及該醫院前院長「郝志祥」簽名印文後，用以偽造職務證明書；另偽造「中
    國國際商業銀行敦南分行」圓戳印文及該銀行人員「方金水」方形印文後，用以
    偽造存款餘額證明書，再持以行使，其偽造印文之行為，係偽造私文書、特種文
    書之部分行為，偽造私文書、特種文書之低度行為復為行使偽造私文書、特種文
    書之高度行為所吸收，均不另論罪。被告二人具有犯意聯絡及行為分擔，為共同
    正犯。其等以一行為行使偽造私文書及特種文書，係一行為觸犯行使偽造私文書
    、行使偽造特種文書二罪，為想像競合犯，依刑法第五十五條之規定，應從重之
    行使偽造私文書處斷。又被告二人所犯行使偽造私文書罪及偽造公印文罪間，有
    方法結果之牽連關係，應從情節較重之行使偽造私文書處斷。查卷附中國國際商
    業銀行敦南分行存款餘額證明書係偽造之私文書，並非被告等匯款二十六萬五千
    元至該帳戶，假造被告丙○○之財力狀況再向該銀行申請取得，此有該銀行九十
    三年一月三十日（九三）中敦宇第０一一號函足憑，已如前述，起訴書認該存款
    餘額證明書係被告等匯款假造再向該銀行申請取得，容有誤會，附此敘明。被告
    二人偽造公印文部分雖未據公訴人起訴，然本院認有牽連犯之裁判上一罪關係，
    為起訴效力所及，應併予審理。被告乙○○前因違反麻醉藥品管理條例案件，經
    臺灣花蓮地方法院以八十六年度易字第四一九號判處有期徒刑三月確定，於八十
    六年九月三十日易科罰金執行完畢，此有臺灣高等法院被告全國前案紀錄表在卷
    可按，其於五年以內再犯本件最重本刑為有期徒刑以上之罪，為累犯，應依刑法
    第四十七條之規定加重其刑。爰審酌被告丙○○犯罪後坦承犯行，犯罪之動機在
    於牟取款項，被告乙○○犯罪後飾詞狡辯，未能坦承犯行，態度不佳，暨其等之
    生活狀況、品行、智識程度、犯罪之動機、目的、所生損害等一切情狀，各量處
    如主文所示之刑，並均諭知易科罰金之折算標準。扣案偽造之家樺醫院醫療機構
    開業執照影本、扣繳憑單原本、職務證明書原本、存款餘額證明書原本，均係供
    犯罪所用之物，且為被告等所有，已據被告丙○○供陳在卷，爰依刑法第三十八
    條第一項第二款之規定諭知沒收；至於被告丙○○之
    取得（詳如下述），其美國簽證申請書原本、印有家樺醫院字樣之丙○○名片影
    本內容雖均不實，然簽證申請書既係被告丙○○親自簽名出具，名片製作權人又
    係本人即被告丙○○，該等文件即非偽造之文書，而被告丙○○又非公務員或從
    事業務之人，刑法對此有權製作之不實填載行為並無處罰規定，該等
    簽證申請書、名片自均無庸宣告沒收，併此敘明。
三、公訴意旨另以：被告二人共同基於概括犯意之聯絡，約定由丙○○提供國民身分
    證等證件及照片予乙○○冒名申請我國
    況困難，即提供其國民身分證等相關證件供乙○○代為申請我國
    台胞證得逞，由乙○○保管使用，因認被告二人另涉犯
    項之將國民身分證交付他人冒名申請
    證均係以自己之名義及真實證件辦理，並無「冒名申請」情形，已據其供述：「
    阿易」叫我提供身分證，要辦理
    請
    ，警察沒有查扣我的
    、第七四至七五頁），經核卷附
    宏相符（見偵卷第六頁），堪信其所述為實，檢察官認
    ，而認被告二人涉犯
    請
    判上一罪關係，爰不另為無罪之諭知，附此敘明。
據上論斷，應依刑事訴訟法第二百九十九條第一項前段，刑法第二十八條、第二百十
六條、第二百十條、第二百十二條、第二百十八條第一項、第五十五條、第四十七條
、第四十一條第一項前段、第三十八條第一項第二款，罰金罰鍰提高標準條例第一條
前段、第二條，判決如主文。
本案經檢察官陳麗芬到庭執行職務
中　　　華　　　民　　　國　　九十三　　年　　　七　　　月　　　二十　　日
                                    臺灣臺北地方法院刑事第五庭
                                        審判長法  官  黃程暉
                                              法　官  高偉文
                                              法　官  吳靜怡
右正本證明與原本無異。
如不服本判決，應於判決送達後十日內，向本院提出上訴狀。
                                           　 書記官  游秀珠
中　　　華　　　民　　　國　　九十三　　年　　　七　　　月　　二十二　　日
附錄本案論罪科刑法條全文：
中華民國刑法第二百十六條 (行使偽造變造或登載不實之文書罪)
行使第二百十條至第二百十五條之文書者，依偽造、變造文書或登載不實事項或使登
載不實事項之規定處斷。
中華民國刑法第二百十條 (偽造變造私文書罪)
偽造、變造私文書，足以生損害於公眾或他人者，處五年以下有期徒刑。
中華民國刑法第二百一十二條(偽造變造特種文書罪)
偽造、變造護照、旅券、免許證、特許證及關於品行、能力服務或其他相類之證書、
介紹書，足以生損害於公眾或他人者，處一年以下有期徒刑、拘役或三百元以下罰金
。
中華民國刑法第二百一十八條(偽造盜用公印或公印文罪)
偽造公印或公印文者，處五年以下有期徒刑。
盜用公印或公印文足以生損害於公眾或他人者，亦同。
